【裁判字號】    90,交上訴,1460
【裁判日期】    901031
【裁判案由】    業務過失致死等
【裁判全文】
臺灣高等法院臺中分院刑事判決                  九十年度交上訴字第一四六號
    上  訴  人  臺灣南投地方法院檢察署檢察官
    被      告  乙○○
右上訴人因被告業務過失致死等案件，不服臺灣南投地方法院九十年度交訴字第一八
號中華民國九十年五月十五日第一審判決（起訴案號：臺灣南投地方法院檢察署九十
年度偵字第五六六號），提起上訴，本院判決如左：
      主  文
原判決撤銷。
乙○○服用酒類，不能安全駕駛動力交通工具而駕駛，處有期徒刑陸月；又因業務過
失致人於死，處有期徒刑貳年，應執行有期徒刑貳年參月。
    事  實
一、乙○○為養豬工人，開車載運飼料及餿水為其附隨業務，係從事業務之人，惟並
    未考領駕駛執照，其於民國（下同）八十九年十二月十七日晚間十點起，在南投
    縣埔里鎮其住處飲用米酒一瓶及米酒頭半瓶，依該酒之特性係於翌日方易嚴重宿
    醉，乙○○仍於十八日早上某時，在無法安全駕駛動力交通工具之情況下，無照
    駕駛未掛牌照之中型貨車至南投縣草屯鎮載運餿水。同日下午，乙○○駕駛上開
    貨車沿中潭公路台十四線由草屯鎮往埔里鎮方向行駛，當時天候、路況皆良好，
    其原應注意汽車行進中駕駛人應注意車前狀況，隨時採取必要安全措施，變換車
    道時，應注意安全距離，而依當時情形又無不能注意之情事，竟疏於注意，未留
    意前方車輛之動態，而於同日下午三時十分許，在台十四線四十八公里一百公尺
    處自外線車道變換至內線車道時，因未注意安全距離，致擦撞由趙保宏所駕駛車
    牌號碼為ＺＺ－一八三號營業客運車之左前方後，失控衝撞對向車道，正面撞擊
    在對向內線車道由孫沛榆駕駛搭載黃淇澤之車牌號碼為ＵＦ－０八六九號自小客
    車後，再撞擊對向外線車道由丁○○駕駛之車牌號碼為三Ｊ－九四七五號之小貨
    車，末再撞擊亦在對向外線車道行駛，由黃昌文騎乘之車牌號碼為ＴＩＮ－五二
    三號之機車後始停止。致丁○○受有右膝蓋撕裂傷之傷害，並致黃昌文及由孫沛
    榆所載之黃淇澤二人傷重送醫而不治死亡。警方前往處理後以抽血方式檢測乙○
    ○酒精濃度為每一百立方公分高於三百毫克（＞３００MG／DL、換算呼氣酒精濃
    度為每公升高於一點五毫克）。
二、案經台灣南投地方法院檢察署檢察官據報相驗後自動檢舉偵查起訴。
    理  由
一、訊據被告於本院調查時對於右開酒醉駕車以及過失致人受傷、致人於死之犯罪事
    實均坦承不諱。經查：(一)、按呼氣酒精濃度為每公升零點零四七毫克至零點二三
    八毫克時，人體會有精神欣快，注意力、判斷力降低、抑制力變小等情狀，為每
    公升零點二三八毫克至零點四七六毫克時，人體會有興奮或鎮靜，肌肉協調能力
    受損，反應遲鈍等情狀，為每公升零點七一四毫克至一點四二八毫克時，人體會
    有精神錯亂，平衡感受損，言詞不清，定向力及感覺錯亂等情狀，為每公升一點
    一九０毫克至一點九０四毫克時，人體會有昏呆、木僵、昏睡、明顯肌肉失調、
    大小便失禁等情狀（參照駱宜安著刑事鑑識學八十四年一月初版第三九二頁），
    本件被告乙○○在肇事後至埔里基督教醫院急診時，其血液酒精濃度為每百立方
    公分高於三百毫克（＞３００MG／DL），換算為呼氣酒精濃度已達每公升一點五
    毫克，有埔里基督教醫院急診檢驗報告乙份可稽（見相驗卷第十六頁），顯逾安
    全值甚多。又被告於警方前往處理時走路東倒西歪、手腳顫抖無法平衡，在警方
    訊問過程中有語無倫次、含糊不清、意識模糊、注意力無法集中等情，並有警方
    製作之刑法第一百八十五條之三案件查獲後測試、觀察報告乙紙可憑（見相驗卷
    第十五頁），顯示被告確已無法安全駕駛，而其仍然駕駛以致肇禍，其酒醉駕車
    之罪行足可認定。(二)、被告所犯業務過失致傷及致人於死部分之事實，除其自白
    犯罪外，亦據被害人丁○○及被害人黃淇澤之父丙○○指述綦詳，核與證人趙保
    宏、孫沛榆及乘坐趙保宏所駕駛車輛之葉博元分別於警訊證述情節相符（見相驗
    卷第七、八、九頁），復有南投縣警察局交通事故調查報告表、埔里榮民醫院診
    斷證明書各乙紙及車禍現場照片二十三紙在卷足稽（見相驗卷第十二、十三、二
    十五－三十一頁）。而本件車禍被害人黃淇澤及黃昌文因此受傷死亡，業經檢察
    官督同檢驗員相驗屬實，製有相驗筆錄、相驗屍體證明書、驗斷書在卷可憑。
    按汽車駕駛執照為駕駛汽車之許可憑證，由駕駛人向公路監理機關申請登記，考
    驗及格後發給之；又駕駛人應注意車前狀況，隨時採取必要安全措施，變換車道
    時，應注意安全距離，道路交通安全規則第五十條第一項、第九十四條第三項、
    第九十八條第一項第六款分別定有明文。被告自承其並未考領駕照，當不應駕駛
    汽車，既已違規駕駛，自仍應注意上述道路交通安全規定。依附卷之南投縣交通
    事故調查報告表所載，本件肇事時、地之天候、路況皆良好，則肇事當時，被告
    並無不能注意之情事，竟疏未注意及此，而未注意安全距離致造成連環車禍，可
    證被告之駕車失當行為，顯有過失。本件經檢察官送台灣南投縣區車輛行車事故
    鑑定委員會鑑定結果亦認為：被告酒後駕駛無牌自小貨車行進中，變換車道超車
    時，未注意安全距離，致擦撞趙車後造成連環事故，為肇事原因等語，有該會投
    鑑字第八九０四六一號函在卷可稽（見相驗卷第六十五頁）。被害人丁○○因本
    件車禍受傷；被害人黃昌文、黃淇澤二人因本件車禍死亡，則被告過失駕車肇事
    行為，與被害人之受傷、死亡結果間，自有相當因果關係。(三)、綜上所述，本件
    事證明確，被告自白核與事實相符，犯行均堪認定，應予論罪科刑。
二、被告係受僱之養豬工，開車載運飼料及餿水是其附隨業務，為從事駕駛業務之人
    ，核其所為係犯刑法第二百七十六條第二項、第二百八十四條第二項及同法第一
    百八十五條之三之罪。又被告以一過失行為而致被害人丁○○受傷、被害人黃淇
    澤及黃昌文死亡，為想像競合犯，應依法從一重之過失致人於死罪處斷，且被告
    為汽車駕駛人，竟無照復酒醉駕車，因而致人受傷、死亡，應依道路交通管理處
    罰條例第八十六條第一項規定，加重其刑至二分之一。被告所犯上開二罪間，犯
    意各別，行為互殊，應予分論併罰。被告因過失致被害人丁○○受傷部分，雖未
    據檢察官提起公訴，惟該部分業經被害人丁○○於警訊中提出告訴（見偵查卷第
    三十三頁反面），且與起訴過失致人於死部分有想像競合犯之關係，為起訴效力
    所及，基於審判不可分原則，應併予審理。原審以被告罪證明確，依法論罪科刑
    ，固非無見，惟查：被告無照而酒後駕車，造成連環車禍肇事，致二人死亡、一
    人受傷，情節嚴重，事後復未與被害人和解，犯罪後態度不佳，原審就被告服用
    酒類不能安全駕駛罪及業務過失致死等罪，分別科處有期徒刑三月、一年之刑，
    其量刑失之過輕，尚有未洽。檢察官上訴意旨亦執此指摘原判決量刑過輕，為有
    理由，原判決既有上述可議之處，自屬無可維持，應由本院撤銷改判。爰審酌被
    告酒後宿醉，仍駕車從事業務，以致肇下本件車禍，致二人死亡、一人受傷，情
    節嚴重，事後且未能與被害人家屬和解，態度不佳等情狀，分別量處如主文第二
    項所示之刑，並定其應執行之刑。
三、被告經合法傳喚，無正當理由未於審理期日到庭，爰不待其陳述逕行判決。
據上論斷，應依刑事訴訟法第三百七十一條、第三百六十九條第一項前段、第三百六
十四條、第二百九十九條第一項前段，道路交通管理處罰條例第八十六條第一項，刑
法第二百七十六條第二項、第一百八十五條之三、第二百八十四條第二項、第五十五
條、第五十一條第五款，罰金罰鍰提高標準條例第一條前段，判決如主文。
本案經檢察官甲○○到庭執行職務。
中      華      民      國      九十    年      十      月      三十一  日
                                臺灣高等法院臺中分院刑事第七庭
                                      審判長法  官  林  榮  龍
                                            法  官  黃  日  隆
                                            法  官  江  錫  麟
右正本證明與原本無異。
如不服本判決應於收受送達後十日內向本院提出上訴書狀，其未敘述上訴之理由者並
得於提起上訴後十日內向本院補提理由書（均須按他造當事人之人數附繕本）。
                                            書記官  謝  雅  惠
中      華      民      國      九十    年      十一月      一      日
附錄本件論罪科刑條文：
刑法第一百八十五條之三服用毒品、麻醉藥品、酒類或其他相類之物，不能安全駕駛
動力交通工具而駕駛者，處一年以下有期徒刑、拘役或三萬元以下罰金。
刑法第二百七十六條因過失致人於死者，處二年以下有期徒刑、拘役或二千元以下罰
金。
從事業務之人，因業務上之過失犯前項之罪者，處五年以下有期徒刑或拘
役，得併科三千元以下罰金。
                                                                        Ａ


司法院資訊處製作；財團法人民間司法改革基金會備份。
